【裁判字號】    97,重上更(二),174
【裁判日期】    970814
【裁判案由】    違反槍砲彈藥刀械管制條例等
【裁判全文】
臺灣高等法院臺南分院刑事判決   97年度重上更(二)字第174號
上  訴  人
即  被  告  甲○○
選任辯護人  蘇正信律師
            蔡進欽律師
            蔡弘琳律師
上  訴  人
即  被  告  丙○○
                      2
指定辯護人  本院公設辯護人  乙○○
上列上訴人因違反槍砲彈藥刀械管制條例等案件，不服臺灣臺南
地方法院91年度重訴字第9號中華民國92年8月22日第一審判決（
起訴案號：臺灣臺南地方法院檢察署91年度偵字第2376號、第59
74號），提起上訴，判決後，經最高法院第2次發回更審，本院
判決如下：
    主  文
原判決關於甲○○、丙○○部分撤銷。
甲○○、丙○○均無罪。
    理  由
壹、本件公訴意旨略以：被告甲○○於民國（下同）88年間曾犯
    槍砲彈藥刀械管制條例罪，經臺灣高雄地院法院判處有期徒
    刑十五年確定，甫假釋出獄，於出獄後因嗜賭而積欠大筆賭
    債，復因其之前有走私槍械之前科，深知如自他國走私槍械
    來台販賣可獲取暴利以清償賭債，加以債主逼債甚急，遂思
    自菲律賓走私槍械進口販賣圖利，惟因其在菲律賓並無熟人
    可為其搜購槍械，又自朋友處轉輾得知許育嘉（另案經臺灣
    高雄地方法院93年度重訴字第78號以共同連續未經許可販賣
    衝鋒槍，判處有期徒刑十五年，併科罰金新台幣二百五十萬
    元在案）在菲律賓之朋友有獲得槍枝之管道，遂與張桂杰（
    業經原審判決無罪確定）共同基於意圖販賣而購入槍枝、子
    彈及私運槍枝、子彈進口之犯意聯絡，先由甲○○於90年5
    月間，約許育嘉至台南縣仁德鄉甲○○所經營之「江山樓」
    地下酒家，告知許育嘉其因積欠賭債，欲自菲律賓走私槍械
    來台販賣圖利以清償賭債，並要求許育嘉幫忙與菲律賓方面
    之賣主接洽連絡，許育嘉因之前曾涉及槍械案件入獄，且尚
    在假釋期間，故予拒絕。甲○○因已籌妥購槍資金並已聯絡
    妥槍枝之買主，遂於數日後約許育嘉至高雄市○○路之「尚
    品咖啡店」見面，再次要求許育嘉幫忙，且語氣中暗示如許
    育嘉不幫忙，其將另密管道自大陸地區走私槍枝，許育嘉因
    慮及甲○○曾告訴其欲走私槍枝之事，故如甲○○他日令自
    大陸走私槍械而有走漏風聲之情事時，許育嘉將脫離不了關
    係，許育嘉因此龐大壓力正躊躇不決，經監控此案之警調人
    員告以利害關係後，許育嘉同意配合專案小組偵辦此案。遂
    向甲○○表示同意為其聯絡菲律賓方面之槍枝賣主，甲○○
    獲許育嘉之允諾後，原計畫由綽號「羅董」之男子為許育嘉
    製作假護照，俾便許育嘉能親赴菲律賓洽商購槍事宜，惟因
    綽號「羅董」者因案入獄，致無法取得假護照，該走私槍械
    之計畫遂因此延宕而未付諸行動。91年春節前夕 (起訴書誤
    載為90年春節)，甲○○因受賭債債主及國內槍枝買主催迫
    ，遂再次約許育嘉至台南縣仁德鄉「海中花」地下酒家見面
    ，要求許育嘉務必為其設法赴菲律賓連絡購槍事宜，許育碁
    因前述假釋期間，出入境頗為困難，遂思另尋出入境較為便
    利者，代其為甲○○赴菲律賓洽商購槍事宜，適丙○○因施
    用毒品開銷大而經濟困窘，其自許育嘉處得知此訊息後，即
    基於與甲○○共同販賣槍、彈及將之私運進口之犯意聯絡，
    自告奮勇表示願意陪同許育嘉共同前往菲律賓為甲○○購槍
    ，許育嘉遂攜帶甲○○所交付欲訂購槍械之定金新台幣（以
    下同）六十萬元，夥同丙○○於91年1月29日共同前往菲律
    賓，接洽透過大陸友人安排之菲律賓方面之槍械賣主綽號「
    敏仔」者，經許育嘉傳達甲○○欲購買槍械之意思及其欲購
    買之款式、數量後，「敏仔」遂依甲○○之意思開始蒐購槍
    枝，先後共蒐購制式半自動手槍17枝、制式轉輪手槍2枝、
    仿轉輪手槍2枝、制式自動步槍2枝、制式衝鋒槍1枝、制式
    單管式霰彈槍1枝，及各式具殺傷力之子彈1389發（各槍彈
    類型詳如附表所示），並於91年2月中旬蒐購完成。「敏仔
    」旋於其設立好地下通匯管道後，要求許育嘉通知甲○○將
    購槍餘款透過該管道匯予「敏仔」，惟甲○○因有違反槍砲
    彈藥刀械管制條例之前科，身分較敏感，為避免被查緝單位
    追蹤其金融往來資料，遂取得張桂杰同意後，先後於91年1
    月31日及2月1日，以張桂杰之名義，經由華南銀行仁德分行
    、安泰銀行台南分行，各匯款二十五萬元至「敏仔」事先指
    定，由台北「金豐銀樓」以鄭輝南名義在彰化銀行大安分行
    設立，帳號：00000000000000號之帳戶，再由不知情之該銀
    樓將上述匯款轉匯至設於菲律賓之「金豐銀樓」供「敏仔」
    提領。惟因甲○○所匯之購槍餘款不足以支付購買上述槍枝
    及安排走私管道之費用，「敏仔」即透過許育嘉要求甲○○
    再籌措資金，甲○○則因經濟因素無法再提供資金，遂透過
    許育嘉與「敏仔」討價還價後，雙方同意於槍枝私運返台後
    ，僅交付甲○○1枝Ｍ十六步槍、5枝手槍及600發子彈，其
    餘槍枝及子彈則由「敏仔」扣留以抵充安排走私管道及運輸
    之費用，並由「敏仔」另透過管道賣與台灣之買主。雙方談
    妥費用及槍枝之分配後，「敏仔」即先派遣其手下綽號「黑
    仔」（經查為王添源）返台接應，其後並運用其事先安排好
    之管道將該批槍械運輸回台。台灣方面則由「黑仔」與丙○
    ○取得聯絡，交代其租用汽車作為運輸槍械之用，並允諾事
    成後給予三十萬元之酬勞，丙○○遂於同年2月26日透過其
    不知情之女友林慧玲向租車公司租用一部車號ZE－7345之白
    色廂型車，並於翌日交予「黑仔」使用，再由「黑仔」聯絡
    許育嘉帶同丙○○於同日下午5時許前往高雄市○○路大樂
    大賣場，由已在該處等候之「黑仔」交代如何處理該批槍械
    後，「黑仔」即先行離去，許育嘉則依「黑仔」之指示通知
    甲○○前來點收其所購買之6把槍械，甲○○接獲通知後遂
    偕同張桂杰駕車前往，於同日下午6時許抵達上述大賣場，
    並由丙○○帶領甲○○進入裝載槍械之前述廂型車點交槍彈
    時，為台灣高等法院台南分院檢察署檢察官、台灣高雄地方
    法院檢察署檢察官及本案承辦檢察官指揮在現場埋伏之專案
    小組警調人員，前往攔檢而當場查獲，並在該廂型車上查獲
    制式半自動手槍17枝、制式轉輪手槍2枝、仿轉輪手槍2枝、
    制式自動步槍2枝、制式衝鋒槍1枝、制式單管式霰彈槍1 枝
    ，及具殺傷力之子彈1389發。因認被告甲○○、丙○○均犯
    懲治走私條例第2條第1項私運管制物品進口罪嫌、槍砲彈藥
    刀械管制條例第7條第1項之未經許可販賣及運輸步槍、手槍
    罪嫌、第12條第1項未經許可販賣及運輸子彈罪嫌云云。
貳、程序部分：
    一、按被告以外之人於審判外向法官所為之陳述，得為證據
        ；被告以外之人於偵查中向檢察官所為之陳述，除顯有
        不可信之情況者外，得為證據；被告以外之人於審判外
        之陳述，雖不符刑事訴訟法第159條之1至第159條之4之
        規定，而經當事人於審判程序同意作為證據，法院審酌
        該言詞陳述或書面陳述作成時之情況，認為適當者，亦
        得為證據；當事人、代理人或辯護人於法院調查證據時
        ，知有第159條第1項不得為證據之情形，而未於言詞辯
        論終結前聲明異議者，視為有前項之同意，刑事訴訟法
        第159條之1、之1第2項、第159條之5第1項、第2項分別
        定有明文。本件證人王添源、趙崇傑、許迺欣、許育嘉
        等人於臺灣高雄地方法院檢察署92年度偵字第20979號
        、22469號、臺灣高等法院高雄分院檢察署91年度查字
        第39號、臺灣高雄地方法院93年度重訴字第28號案中警
        調人員詢問筆錄、檢察事務官及檢察官訊問筆錄，業經
        檢察官、被告及辯護人於本院前審及更審審判程序均同
        意作為證據，且未於言詞辯論終結前聲明異議，本院審
        酌上開筆錄之製作，並無顯不可信之情形，認為以之作
        為本案之證據亦屬適當，依上開規定，認均有證據能力
        。
    二、除顯有不可信之情況外，公務員職務上製作之紀錄文書
        、證明文書，從事業務之人於業務上或通常業務過程所
        須製作之紀錄文書、證明文書，及其他於可信之特別情
        況下所製作之文書，亦得為證據，刑事訴訟法第159條
        之4亦定有明文。本案調閱之有關公文書、業務文書，
        既屬公務員職務上製作之紀錄文書、證明文書及從事業
        務之人於業務上製作之紀錄文書、證明文書，且於本院
        前審及本院調查證據，提示前開資料並告以要旨，均未
        於言詞辯論終結前聲明異議，本院審酌上開資料作成時
        之情況，並無顯不可信之情形，認為以之作為本案之證
        據亦屬適當，認均有證據能力，合先敘明。
參、實體部分：
    一、按犯罪事實應依證據認定之，無證據不得認定其犯罪事
        實；又不能證明被告犯罪，應諭知無罪之判決，刑事訴
        訟法第154條第2項、第301條第1項前段分別定有明文。
        又按刑事訴訟法上所謂認定犯罪事實之證據，係指足以
        認定被告確有犯罪行為之積極證據而言，如未能發現相
        當證據或證據不足以證明，自不能以推測或擬制之方法
        ，以為裁判基礎，最高法院著有29年上字第3105號及40
        年臺上字第86號判例；而認定不利於被告之事實，須依
        積極證據，苟積極證據不足為不利被告之認定時，即應
        為有利於被告之認定，更不必有何有利之證據，亦有最
        高法院30年上字第816號判例可資參照。本件公訴人認
        被告2人涉犯前述販賣、運輸及走私槍彈罪嫌，就被告
        甲○○部分無非係以：另案被告許育嘉於本案調查員
        訊問及檢察官偵訊中所供情節，核與同案被告丙○○於
        91年2月28日之偵訊中所供述被告甲○○係幕後金主，
        出錢給許育嘉去菲律賓買槍等語之情節相符。證人即
        同案被告丙○○之女友於91年3月25日之調查員訊問中
        供稱：「丙○○是自菲律賓返國後，才告訴我係奉被告
        甲○○之指示前往菲律賓接洽某生意，並表示事成之後
        王董會給他一筆錢做生意，至於接洽何事他並無告訴我
        」云云，足見同案被告丙○○及另案被告許育嘉所以赴
        菲律賓接洽槍枝買賣事宜，確係因被告甲○○欲購槍而
        要求渠等前往之故。被告甲○○先後於91年1月31日
        及2月1日，以張桂杰之名義，經由華南銀行仁德分行、
        安泰銀行台南分行，各匯款二十五萬元至台北「金豐銀
        樓」以鄭輝南名義在彰化銀行大安分行設立，帳號：00
        000000000000號之帳戶之事實，亦有該二筆匯款之上述
        二銀行之匯款申請書（或委託書）影本在卷可查。附
        表所示槍枝及子彈，經鑑定結果，認均具殺傷力係屬槍
        砲彈藥刀械管制條例所管制之槍彈之事實，亦有該局91
        年3月13日刑鑑字第0910044211號函在卷可查，被告甲
        ○○所辯購買槍枝者係另有「志遠」其人，無非係因其
        有匯款五十萬元（購買槍枝）之事實，業經警調單位查
        獲，無從狡辯，為脫免販賣或運輸槍枝之重罪，所為脫
        卸之詞，委無足採等情，為其主要論據。就被告丙○○
        部分則係以：另案被告許育嘉於91年5月14日之偵訊
        中供稱：被告丙○○知悉渠等赴菲律賓係要為被告甲○
        ○購槍之情事，且在菲律賓蒐購得之槍枝，均交由被告
        丙○○包裝、看管等語。被告丙○○於被查獲當日之
        91年2月28日之初訊中，亦自承本件槍彈走私案，被告
        甲○○係幕後金主，出錢給許育嘉去菲律賓購買槍枝等
        語，是苟被告丙○○如其所言始終均不知有被告甲○○
        有走私或購買槍枝之情事，於當日偵訊中，其根本無機
        會與其他被告接觸，何以知此內幕。另其於91年4月2
        4日之調查員訊問中，亦自承其自菲律賓返國後，即已
        得知被告甲○○欲自菲律賓走私槍械來台之事實，嗣後
        所辯即前後不一，互相矛盾自以許育嘉前揭證詞為真，
        堪信被告丙○○對於私運槍枝來台一事，不僅知情，且
        有實際參與犯罪之行為等情，為其主要論據。
    二、訊據上訴人即被告甲○○、丙○○均矢口否認有上開犯
        行，分別辯稱：
        (一)被告甲○○辯稱：被告甲○○固坦承有匯款五十萬
            元至台北「金豐銀樓」之鄭輝南帳戶之事實，惟堅
            決否認有何違反槍砲彈藥刀械管制條例之犯行，辯
            稱：伊匯款五十萬元係許育嘉缺錢向伊借用，許育
            嘉如何使用，伊不清楚，並非購買槍、彈，91年2
            月26日許育嘉叫伊到高雄拿錢，並表示如無法還錢
            ，可用槍枝抵債，伊因好奇前往，於看槍時被逮捕
            ，全係許育嘉與檢調機關所預設之圈套，許育嘉關
            於伊要走私槍械來台販賣之證詞均屬虛偽，伊從未
            交付六十萬元予許育嘉，伊實為被設計之被害人，
            並無犯罪之故意等語。辯護人蘇正信律師為被告辯
            稱：關於走私槍枝部分，依卷內相關卷證顯示，係
            調查員趙培良、趙崇傑與許育嘉等共同購買並走私
            進口，再指示將部分的槍彈打包，假裝要交給甲○
            ○，再夥同廖椿堅檢察官等嫁禍給被告甲○○，屬
            於陷害教唆的範圍，所以走私的部分應該與被告無
            關，被告到大樂量販店現場看槍時即被逮捕，故從
            走私槍械到被告到現場看槍，這整個過程應該都是
            許育嘉集團計畫的內容，故關於走私槍械回台，與
            被告甲○○去大樂量販店看槍，有無持有槍彈部分
            ，不應該被切割，應認為被告到現場看槍的行為，
            也是屬於陷害教唆的一部份，被告是被嫁禍的對象
            ，在被告匯款之前，許育嘉已經買好槍彈根本沒有
            用到被告的錢，在大樂停車場現場，檢警都已經埋
            伏，被告是在檢警監控之下，丙○○根本無法與被
            告甲○○完成交付槍枝的行為，本案被告沒有持有
            槍彈的犯行，請求認定這是陷害教唆，判決被告甲
            ○○無罪。
        (二)被告丙○○辯稱：被告丙○○固坦承曾與許育嘉至
            菲律賓，後曾代為租車，嗣於高雄市大樂量販店停
            車場經警查獲等事實，惟否認有販賣、運輸或持有
            槍械之犯行，辯稱：許育嘉只說有錢讓伊賺，帶伊
            到菲律賓並未說明何事，伊於91年1月29日與許育
            嘉至菲律賓，惟因毒隱發作，提前於91年2月4日回
            國，並未讓伊看到槍械，直到被警察逮捕時始知許
            育嘉要伊交給甲○○者係槍械彈藥等語。辯護人則
            為被告辯稱：丙○○在本案被指為可能涉及運輸或
            是持有，根據檢察官另案聲請羈押趙崇傑之聲請書
            裡面提到在91年1月間，因為設局要交槍給甲○○
            ，一定要有最後交槍的人，所以要找丙○○來做這
            件事，故丙○○會涉案，是許育嘉、趙崇傑設計陷
            害教唆讓丙○○出來當交槍的人。丙○○會被帶去
            菲律賓只是要製造他是甲○○的小弟，他到菲律賓
            去，是要去安排走私槍械，只是要形成這個觀念而
            已，槍裝在貨櫃，貨櫃拖到蔦松鄉，再到金銀島汽
            車旅館，丙○○根本不知情，直到槍裝在旅行袋，
            才交付丙○○，丙○○只是單純拿袋子要去交付，
            只是一個工具，並非對槍枝有實際管理之人，請判
            決被告丙○○無罪等語。
    三、被告等及其辯護人均認：被告等實施犯罪，係遭許育嘉
        、趙崇傑及檢調人員「陷害教唆」所致。按所謂「誘捕
        偵查」係指擔負犯罪取締工作之偵查機關本身或利用遵
        照偵查機關指示者，誘發他人犯罪，於他人從事犯罪行
        為之時，立即加以逮捕、追訴及處罰之偵查方法。廣義
        而言，偵查人員為期舉發犯人犯行，並進而逮捕犯人，
        凡利用類似「誘捕」方式之一切偵查方法，大致上皆稱
        為「誘捕偵查」，基本上可將誘捕偵查分為二類型，第
        一類型即：對本無犯意之他人誘其犯罪之類型（犯意誘
        發型），即最高法院所認之「陷害教唆」，係指行為人
        原不具犯罪之故意，純因司法警察之設計教唆，始萌生
        犯意，進而實施犯罪構成要件之行為者（最高法院94年
        度臺上字第6315號判決意旨參照）。第二類型為：對隱
        藏潛在犯意者（具有事前之犯罪傾向），強化其犯意或
        提供機會使其實施犯罪之類型（機會提供型），即最高
        法院所認之「釣魚」，係指對於原已犯罪或具有犯罪故
        意之人，以設計引誘之方式，迎合其要求，使其暴露犯
        罪事證，再加以逮捕或偵辦者而言（最高法院94年年度
        臺上字第6315號判決意旨參照）。如「陷害教唆」行為
        係屬偵查行為，可能會涉及國家對人民基本權之干涉，
        在此情形下，如無法律授權，該偵查方式是否可以實施
        ，將不無疑義，如貿然實施，並因此查獲被告，是否符
        合違背法定程序取得證據，而有證據使用禁止規定之適
        用，依司法院大法官會議釋字第三八四號解釋，正當之
        法律程序已屬我國憲法保障之範圍。關於「釣魚」即機
        會提供型之誘捕偵查，依前揭最高法院判決意旨認為純
        屬偵查犯罪技巧之範疇，並未違反憲法對於基本人權之
        保障，且於公共利益之維護有其必要性，故依「釣魚」
        （即機會提供型）方式所蒐集之證據資料，原則上非無
        證據能力。然就「陷害教唆」而言（即犯意誘發型），
        因行為人原不具犯罪之故意，純粹由於司法警察之設計
        教唆，始萌生犯意，進而實施犯罪構成要件之行為，此
        時，國家誘捕行為直接介入當事人意思形成過程，已干
        預行為人內在精神自由之基本權；且國家追訴機關之任
        務在於追訴已經發生之犯罪，而非製造人民犯罪，更非
        蓄意去挑唆人民犯罪後再予追訴，這其實不但是國家追
        訴機關任務權限之界限，亦是禁止自相矛盾之「國家禁
        反言」，已成為法治國家共同承認之原則，故司法警察
        設計教唆原不具犯意之行為人犯罪，亦已違反人民對正
        當法律程序之要求，揆諸前開說明，因「陷害教唆」之
        偵查方式已涉及國家對人民基本權之干涉，係屬強制性
        質之處分，須受基本權干預之限制，即形式上須合乎法
        律保留原則，實質上亦應合乎比例原則，茲依現行法律
        規定，說明如下：
        (一)關於我國現行條文中，有無相關法律可作為「誘捕
            偵查」（指犯意誘發型）之法律依據，以符合法律
            保留之要求：按檢察官因告訴、告發、自首或其他
            情事知有犯罪嫌疑者，應即開始偵查；司法警察官
            知有犯罪嫌疑者，應即開始調查，並將調查之情形
            報告該管檢察官及刑事訴訟法第229條之司法警察
            官；司法警察知有犯罪嫌疑者，應即開始調查，並
            將調查之情形報告該管檢察官及司法警察官，刑事
            訴訟法第228條第1項、第230條第2項及第231條第2
            項分別定有明文。另「警察對於下列情形之一者，
            為防止犯罪，認有必要，得經由警察局長書面同意
            後，於一定期間內，對其無隱私或秘密合理期待之
            行為或生活情形，以目視或科技工具，進行觀察及
            動態掌握等資料蒐集活動：有事實足認其有觸犯
            最輕本刑五年以上有期徒刑之罪之虞者。有事實
            足認其有參與職業性、習慣性、集團性或組織性犯
            罪之虞者」。「警察為防止危害或犯罪，認對公共
            安全、公共秩序或個人生命、身體、自由、名譽或
            財產，將有危害行為，或有觸犯刑事法律之虞者，
            得遴選第三人秘密蒐集其相關資料」，警察職權行
            使法第11條第1項、第12條第1項亦有明文。雖上開
            條文係檢察官、司法警察（官）發動偵查之依據，
            然因該誘捕是在於誘人將來犯罪，與一般之犯罪偵
            查不同，換言之，誘捕偵查係誘騙第三者掉入陷阱
            犯罪，再以現行犯加以逮捕之偵查方法，在性質上
            屬於對將來可能會發生之犯罪行為所進行之偵查活
            動，與刑事訴訟法第228條第1項、第230條第2項及
            第231條第2項規定，犯罪偵查之發動須以已發生之
            犯罪為前提不同；而觀之前開警察職權行使法第11
            條第1項、第12條第1項之規定，依其文義應僅限於
            預防目的（事前防止危害發生），並不及於追訴目
            的，均尚難作為誘捕偵查之法律依據。至組織犯罪
            條例雖有「窩裏反」條款（第8條）；證人保護法
            亦有身分隱匿及生活安置等相關規定（第11條及第
            13條），然上開條文主要係針對犯罪集團成員，經
            由減輕刑罰、施以保護等措施，以達犯罪偵防之目
            的，與誘捕行為出於偵查機關有意識之介入，欺騙
            以形成犯罪自有岐異，無法提供作為法律保留之基
            礎。從而，就現行法律而言，誘捕偵查（指犯意誘
            發型）並無法律依據，如檢調人員以該方式實施偵
            查，並因此查獲犯罪行為人，應屬違法。
        (二)按除法律另有規定外，實施刑事訴訟程序之公務員
            因違背法定程序取得之證據，其有無證據能力之認
            定，應審酌人權保障及公共利益之均衡維護，刑事
            訴訟法第158條之4定有明文。故除法律規定之法定
            證據使用禁止外即違背於法定障礙事由期間禁止訊
            問及禁止夜間訊問（刑事訴訟法第158條之2第1項
            ）、違背告知義務（同法第158條之2第2項）、不
            正訊問（同法第156條第1項）、應具結而未具結之
            證言或鑑定意見（同法第158條之3），其他違背法
            定程序取得之證據，是否即應禁止使用，而無證據
            能力，在發現真實、法治程序等原則衝突調和下，
            並非全然劃上等號，仍應審酌：違背法定程序之
            情節。違背法定程序時之主觀意圖。侵害犯罪
            嫌疑人或被告權益之種類及輕重。犯罪所生之危
            險或實害。禁止使用證據對於預防將來違法取得
            證據之效果。偵審人員如依法定程序有無發現該
            證據之必然性。證據取得之違法對於被告訴訟上
            防禦不利益之程度等各種情形，以為認定證據能力
            有無之標準（參照刑事訴訟法第158條之4立法理由
            ）。故如屬違法之「陷害教唆」，因係屬違反法定
            程序取得證據，則可能涉及證據禁止使用之問題。
            而「陷害教唆」係司法警察以引誘或教唆犯罪之不
            正當手段，使原無犯罪故意之人因而萌生犯意而實
            施犯罪，再進而蒐集其犯罪之證據或予以逮捕偵辦
            ，縱其目的係在於查緝犯罪，但其手段顯然違反憲
            法對於基本人權之保障，且已逾越偵查犯罪之必要
            程度，對於公共利益之維護並無意義，其因此等違
            反法定程序所取得之證據資料，應不具有證據能力
            （最高法院92年度臺上字第4558號判決意旨參照）
            。
    四、關於本件是否有「陷害教唆」之情形：欲認定本件是否
        有「陷害教唆」之情形，自應先就槍、彈如何購買、如
        何走私進入臺灣及如何被查獲等事實，先予認定，經查
        ：
        (一)據許育嘉、趙崇傑、王添源於臺灣高雄地方法院檢
            察署92年度偵字第20979號、22469號、臺灣高等法
            院高雄分院檢察署91年度查字第39號、臺灣高雄地
            方法院93年度重訴字第28號案中坦承共謀共同走私
            槍械來台，許育嘉並坦承其以化名「天祥」者向警
            調機關檢舉甲○○走私槍械販賣案，計劃被警查獲
            者，以甲○○為主，丙○○為輔，除甲○○所需之
            五支手槍與一支衝鋒槍外，其餘因其檢舉讓檢警調
            機關查獲槍械，共領得一百二十餘萬元之檢舉獎金
            等情，王添源並坦承其與許育嘉、趙崇傑共同夾帶
            槍枝進口，讓警方查獲，以領取檢舉獎金，甲○○
            、丙○○是計劃中被警方查獲者等情，趙崇傑則坦
            承其為許育嘉走私之槍枝報關進口，許育嘉曾帶丙
            ○○於91年1月29日前往菲律賓等情，故本案乃係
            許育嘉與趙崇傑及調查員趙培良事前共謀詐領檢舉
            獎金，由趙崇傑負責走私槍械返台，而被告甲○○
            、丙○○則被設計為作為「買、賣」槍枝之人，再
            由許育嘉與趙培良、趙崇傑共謀布局「破獲」本件
            槍枝走私案，詳情如下：
            (I)許育嘉於臺灣高雄地方法院檢察署92年偵字第
                22469號案（被告趙崇傑）警訊中供稱：「我
                於90年3、4月間調查員趙培良打電話給我，向
                我說你剛被關回來，看有沒有什麼案子可以配
                合，如有破案，我就可以領破案獎金，並以秘
                密證人身分保護我，免除刑事責任，且可以找
                一個檢察官出來，我告以找到對象再跟你配合
                ，之後我就向甲○○表示要做一件走私槍械，
                問甲○○是否要出資，期間趙培良均與我保持
                連絡，並問我是否有案子了，我告以目前正在
                找甲○○要從菲律賓走私槍械的案子來配合，
                因甲○○資金有問題，趙培良說沒關係，先來
                製作秘密證人筆錄，再看事情進展如何，直到
                90年5月間，趙培良打電話通知我製作化名『
                天祥』檢舉筆錄，檢舉甲○○走私槍械案」、
                「我共前往菲律賓三次。第一次，90年12月31
                日出境、91年1月5日入境，欲找尋許迺欣及友
                人陳麒麟，惟未找到；第二次，是91年1月22
                日，我與敏仔同時出境…，於91年1月26日入
                境；第三次是91年1月29日，我帶丙○○一起
                前往菲律賓，與敏仔、趙崇傑碰面，於91年2
                月5日因安排好了，就搭機回台灣」、「第三
                次係和丙○○一同前往菲律賓，於91年2月3日
                下午4、5時許，與敏仔、趙崇傑、丙○○當時
                共採買了32支長、短槍及子彈，後在敏仔友人
                開的一間糖果工廠內將購買32把長短槍及子彈
                ，包裝進塑膠製的箱子，後將該批槍械，載至
                蘇比克灣一位楊先生的倉庫放，於91年2月5日
                返還台灣」、「原查緝計劃是以甲○○為主、
                丙○○為輔，也就是說在大樂大賣場停車場，
                由丙○○交給甲○○4小1大後，等丙○○將剩
                餘槍械載回民權路租屋處時，再逮捕丙○○」
                (詳高雄地方法院檢察署92年偵字第22469號卷
                第139頁至第155頁)。又於92年偵字第22469號
                案檢察事務官詢問中供稱：「91年2月27日上
                午11時許，前往高雄縣仁武鄉八卦寮拆貨櫃之
                地點「瑞銓企業公司」，我與王添源共載走5
                箱塑膠箱；另一箱由趙崇傑載走，合計取走6
                箱。我與王添源於91年2月27日下午4、5點，
                將車開到大賣場後小巷子，照約定打電話給趙
                培良，趙培良與廖檢察官開車來了，由王添源
                下車至趙培良車上拿三袋槍械到白色廂型車上
                ，我就指示王添源將車開到大樂大賣場二樓停
                車場」、「我是在製作天祥檢舉筆錄（90年5
                月）之後才積極與甲○○接洽買賣槍械事宜。
                我所持的王添源身份證件及護照，是以3萬元
                ，請一位綽號「貓泉」持王添源的戶籍資料及
                我個人照片辦理遺失補發，之後再由「貓泉」
                拿錯誤的身份證去辦理真護照」、「我最後一
                次與丙○○前往菲律賓，與趙崇傑、敏仔接洽
                採買槍械時，除在馬尼拉採買槍械外，趙崇傑
                於91年2月2日帶我、丙○○及敏仔等人，前往
                蘇比克灣一家貨櫃倉庫，找一位楊姓友人，趙
                崇傑與敏仔及該楊姓人士談何事情，我就不清
                楚了；91年2月3日，趙崇傑另帶我去小馬尼拉
                找一位陳姓的友人，在他的糖果工廠內看見6
                只塑膠廂，裏面即係一綑綑的槍械。趙崇傑並
                說：「我（即指許育嘉）要的數量已經有了，
                到時候會將現在這六只塑膠製品的箱子，用貨
                櫃載回台灣，到時會與我連絡」、「我第三度
                到菲律賓時，大約是在甲○○匯錢到菲律賓，
                我領到錢交給趙崇傑後，即去商談看槍、買槍
                之事宜」、「我沒有出任何資金，只有將甲○
                ○購槍的50萬訂金在菲律賓交給趙崇傑，其餘
                款項都是趙崇傑自己掏腰包，貨櫃、船運、保
                險、通關也是趙崇傑自己支付。我和丙○○每
                次到菲律賓的機票、在菲的住宿、費用都是趙
                崇傑或黃秀珠的旅行社所支付，只有第一次赴
                菲的費用自理」 (詳高雄地方法院檢察署92年
                偵字第22469號卷第180頁至第190頁)。另於臺
                灣高雄地方法院檢察署92偵字第20979號案（
                被告許育嘉）檢察官訊問中供稱：「槍枝到了
                ，我有通知調查員趙培良，後來甲○○要去領
                東西（槍枝）就發生事情了。我事後有領到一
                百二十多萬的檢舉獎金」、「91年2月26日案
                發前一天，菲律賓來電通知說貨明天到，叫我
                去拿槍，我叫黑仔幫忙開車、丙○○租車。於
                91年2月27日中午，我並未開車載趙崇傑去貨
                櫃停放之廠房，我是載王添源到貨櫃廠房搬塑
                膠盒」 (詳臺灣高雄地方法院檢察署92偵字第
                20979號卷第79頁至第83頁)。
            (II)王添源（自稱黑仔）於臺灣高等法院高雄分院
                檢察署91年查字第39號案檢察官訊問中供稱：
                「案發前已認識許育嘉，案發當時許育嘉載我
                去『大樂』，他拿一把鑰匙要我交給丙○○，
                叫他去開一台休旅車，我跟他去開休旅車，告
                訴他車內有三個袋子，其中一個要給甲○○，
                其餘二袋許育嘉會和他聯繫……當時許育嘉有
                交待要交給甲○○的袋子裡面裝有槍械」、「
                許育嘉說他假釋中不能出國，所以希望我身份
                證及照片借他去辦護照，以便讓他冒用我的護
                照出國，許育嘉請人代辦並取得護照後，他有
                拿我的護照去菲律賓」、「案發當天，許育嘉
                曾載我到仁武一家工廠，許育嘉有提到趙崇傑
                會來這裏，但是最後我沒有看到趙崇傑，但是
                我有聽到許育嘉和趙崇傑通電話，並提及趙崇
                傑不會來了，許育嘉帶我認清楚裝有槍械之休
                旅車後，便到高雄市區兜風，後來許育嘉說交
                槍時間到了，將車直接開到大樂的二樓喝飲料
                ，等了約半個小時後，丙○○先出現在二樓停
                車場，許育嘉一看到丙○○到了，就拿一付鑰
                匙給我，叫我到該休旅車旁將鑰匙交給丙○○
                ，我告訴丙○○，甲○○已到了，槍已在車上
                ，其中放較前面的一袋是要給甲○○的，其他
                二袋許育嘉會再電話通知他」、「我在案發前
                二日，在七賢路「尚品咖啡屋」內，跟趙崇傑
                、許育嘉見面，許育嘉曾說我在這個案子過程
                中，有人問，就說我叫「黑仔」，趙崇傑有說
                明：『這次他們有一個夾帶槍枝進口，讓警方
                破獲，有獎金可領，獎金是由許育嘉獲得，並
                讓我參加交槍的計劃，槍有交給甲○○、丙○
                ○，警方會連人帶槍破案，並讓我及許育嘉在
                交槍的場合安全離開，只有丙○○、甲○○會
                有事』。趙崇傑又說：「你（即指王添源）的
                護照既然給許育嘉使用去菲律賓，而許育嘉也
                依計劃去菲律賓，如果不配合這個計劃，將來
                你也會有事，所以要我配合，會分我10萬元報
                酬，我就答應了，後來許育嘉領到獎金，並沒
                有分給我10萬元。趙崇傑知道我的護照被許育
                嘉冒用的事。趙崇傑有告訴我91年1月29日至2
                月4日這段期間，其確實有到菲律賓去安排夾
                帶走私進口槍枝之事」、「這件事是許育嘉和
                趙崇傑在主導，我只是一個被矇在鼓裏的小角
                色，根本沒有所謂受「敏仔」指示來台走私交
                槍的事，而且我也沒有出國過」、「我認識許
                迺欣，是許育嘉在案發前介紹我們認識。我認
                識甲○○，許育嘉跟趙崇傑的走私槍讓警方破
                獲詐領獎金的計劃，甲○○是被設計出面領槍
                」（詳臺灣高等法院高雄分院檢察署91年查字
                第39號卷第24至39頁），又於同案檢察事務官
                訊問中供稱：「實情是91年2月27日，我曾和
                許育嘉各開一部車至高雄縣仁武鄉○○村○○
                路旁，後許育嘉停車於路旁，下車後就坐我所
                駕駛之白色休旅廂型車前往「瑞詮企業」，於
                工廠內有貨櫃，我和許育嘉開車進去廠內，下
                車前進至貨櫃內拆貨物，內裝有槍械及子彈，
                後將槍械搬至我所開的白色休旅廂型車上，要
                開出去廠房時，我當時有看到二、三輛黑色及
                深藍色天王星轎車，其中一輛深藍色的車尾裝
                有無線電機座，我問許育嘉，他說那是我們的
                人，他們會保護我們，後來我將車開至「金銀
                島汽車旅館121號房在室內分裝槍枝、子彈（
                槍械均是舊械），後來趙培良、一位趙培良聲
                稱『長仔』 (指檢察官)的人及另外二人，總
                共四人進來，趙培良有分手套給其他人幫忙擦
                拭，隨後將槍械裝放至許育嘉當天早上所購買
                的二只黑色旅行袋，隨後將兩包旅行袋拿至白
                色休旅廂型車上，我與許育嘉就將車開出「金
                銀島汽車旅館」後方空地，將那二包槍械交給
                趙培良及他朋友後就離去。後來，我與許育嘉
                至大樂超級市場二樓停車場，過了約30分鐘，
                有人拿三包黑色旅行袋，內裝有槍械及子彈到
                白色休旅廂型後車廂放置，等了約20分鐘，我
                把鑰匙交給丙○○，我就由賣場出口下一樓離
                去。後來，我、許育嘉、趙崇傑、趙之女友羅
                小萍在趙崇傑房間內收視新聞，便看到新聞報
                導丙○○、甲○○2人警匪槍戰查獲大批槍械
                ，趙崇傑後房間拿了數十把槍械給我與許育嘉
                看並說這些槍械都是要給許育嘉處理的，負責
                找買主後將所得再分贓」（詳臺灣高等法院高
                雄分院檢察署91年查字第39號卷第44至50頁）
                。
            (III)趙崇傑（自稱李仔）於臺灣高雄地方法院檢察
                署92年偵字第22469號案檢察官訊問中供稱：
                「許育嘉檢舉甲○○後，趙培良說，有向調查
                站報備，檢察官亦同意給他吸收為秘密證人」
                、「91年2月27日因為我幫他報關，貨櫃已經
                進來，當時有許育嘉、王添源在仁武鄉八卦村
                瑞銓公司廠房內，載走用塑膠箱（5箱）裝載
                之準備要交給甲○○之槍械，共有25枝，我沒
                有看到槍」、「我菲律賓均自稱『李仔』，是
                趙培良交待我不要說出真實姓名」、「許育嘉
                是用王添源之護照去菲律賓，王添源沒去過菲
                律賓。『敏仔』是許育嘉的朋友許迺欣；『小
                朱』是叫朱浚德。甲○○走私槍械案，我沒有
                分到獎金、但我弟弟趙培良有分到查緝獎金」
                ，又於臺灣高雄地方法院93年重訴字第28號案
                法官訊問時供稱：「槍枝是許育嘉買的，我只
                是幫他報關而已，我到菲律賓的時候，許育嘉
                已經採購完畢了，許育嘉裝完箱才把貨物交給
                我去報關，貨到運到臺灣仁武鄉○○路一家公
                司後，許育嘉、王添源把裝運的箱子載走，到
                金銀島拆卸貨物這段我不清楚，許育嘉把箱子
                交給我，我不知裡面有幾把槍，當天許說先放
                在我這裡，之後他才去拿」、「他（指許育嘉
                ）叫我報關的時候有跟我說他是檢舉人，在菲
                律賓把貨物運回台灣我知道裡面是槍，許說他
                是檢舉人，而且檢調單位也有找我去監控這些
                人，在菲律賓槍枝是許育嘉買的」、「丙○○
                是許育嘉的小弟，是許育嘉帶陳去菲律賓的」
                （詳臺灣高雄地方法院93年重訴字第28號卷第
                58至63頁）。另據許迺欣（敏仔）於臺灣高雄
                地方法院檢察署92年偵字第22469號案警訊中
                供稱：「91年2月27日大樂大賣場丙○○、甲
                ○○走私25把長短槍案，不是我負責採買貨物
                卸櫃的，我知道整個走私槍械案件過程，就是
                趙崇傑、許育嘉至菲律賓採買槍械後，自行報
                關行及貨櫃船公司完成手續，出關將槍械用貨
                櫃夾帶走私運回台灣」。
            (Ⅳ)此外，復有90年5月16日及90年7月16日代號為
                「天祥」之檢舉筆錄、「明皋交通企業有限公
                司」91年2月27日之工作紀錄簿影本、財政部
                高雄關稅局依臺灣高等法院高雄分院檢察署92
                年11月11日高分檢聰玄二字第3625號於92年11
                月18日函覆該局高普政字第0920200430號函附
                ＴＴＮＵ0000000號貨櫃之財政部高雄關稅局
                「進口實貨櫃核准出站清單」及ＴＴＮＵ0000
                000號貨櫃之陽明海運股份有限公司「貨櫃運
                送單」、91年2月25日之報關委託書、許育嘉
                於91年12月12日將甲○○一案之檢舉獎金中之
                五十萬元存入配偶阮淑芬郵政帳戶0000000000
                0000帳號之存簿影本、趙崇傑、丙○○、許育
                嘉（使用假名王添源）之出入境紀錄、丙○○
                之護照申請書、許育嘉（使用假名王添源）之
                簽證申請書等書證附於本案卷或臺灣高雄地方
                法院93年度重訴字第28號案卷內可查。
            (Ⅴ)綜上所述，足證許育嘉、趙崇傑及調查員趙培
                良事前共謀詐領檢舉獎金，由趙崇傑負責走私
                槍械返台，而被告甲○○、丙○○則被設計為
                作為「買、賣」槍枝之人，再由許育嘉與趙培
                良、趙崇傑共謀布局「破獲」本件槍枝走私案
                ，甚為明確。
        (二)被告甲○○自91年2月28日遭逮捕後，無論在警訊
            、法務部調查局台南市調查站訊問、偵查、原審及
            本院前審暨本院審理時均供稱係向許育嘉買槍，從
            未要求許育嘉前往菲律賓購槍並以貨櫃走私槍、彈
            回台（詳內政部警政署刑事警察局核發槍彈獎金案
            卷三第40頁、臺灣臺南地方法院檢察署91年度偵字
            第2376號卷第13頁、第14頁、第17頁、第60頁、第
            73頁、第95頁、第104頁、原審91年聲羈字第89號
            卷第10頁、原審卷三第7頁、第13頁、第57頁、第6
            7頁、第85頁、第94頁、第146頁、第158頁、本院
            上訴卷三第7頁、本院97年5月29日、7月10日筆錄)
            。又被告甲○○雖以張桂杰名義之匯款五十萬元至
            許育嘉所指定之彰化銀行大安分行鄭輝南00000000
            000000號帳戶，然此僅能證明被告甲○○有為購買
            槍彈而匯款，且若被告甲○○有意委託許育嘉在菲
            律賓購買槍彈並走私，大可直接匯給其在菲律賓之
            女友再行轉交即可，至於被告丙○○於警、偵訊筆
            錄雖供稱：有關於甲○○係本案幕後金主，出錢給
            許育嘉至菲律賓買槍云云，惟嗣已供稱：前開供述
            不實，並稱是許育嘉找我去菲律賓並代付機票費用
            ，在警、偵訊所指：甲○○係本案幕後金主，係許
            育嘉打電話叫我咬死甲○○云云，故許育嘉乃係本
            案之檢舉人，為達其檢舉被告甲○○以順利領取高
            額獎金之目的，自需營造被告甲○○係幕後金主之
            假象，而被告丙○○案發之前並不認識被告甲○○
            ，被告丙○○並無主動為其赴菲律賓選購槍械之動
            機，此外公訴人並未舉證證明被告甲○○在菲律賓
            確有購買槍械之管道，故被告甲○○前開匯款僅能
            認定單純向許育嘉購買槍、彈，而非在菲律賓已有
            購槍之管道委託許育嘉前往接洽走私入臺，故本案
            槍、彈並非被告甲○○自菲律賓購買走私進入臺灣
            ，應可認定。
        (三)被告甲○○雖曾先後於91年1月31日及同年2月1日
            ，以不知情之張桂杰名義，經由華南銀行仁德分行
            、安泰銀行台南分行，各匯款二十五萬元至台北「
            金豐銀樓」以鄭輝南名義在彰化銀行大安分行設立
            ，帳號：00000000000000號帳戶之事實，為被告甲
            ○○所不否認，並有該2筆匯款之銀行之匯款委託
            書、匯款申請書影本各1件在卷可按（詳偵字第237
            6號卷第70頁），據證人即金豐銀樓員工張敏華證
            述：鄭輝南是金豐銀樓之老闆，該銀樓係幫助在台
            之菲律賓工人將工錢匯款至菲律賓金豐銀樓。91年
            1月31日及同年2月1日以張桂杰名義分別匯款各二
            十五萬元（存摺影本附於偵字2376號卷頁第60頁）
            ，係透過本公司匯至菲律賓金豐銀樓等語（詳偵字
            第2376號卷卷第57頁、第58頁、91年3月27日調查
            筆錄），參以許育嘉、趙崇傑、王添源於臺灣高雄
            地方法院檢察署92年度偵字第20979號、22469號、
            臺灣高等法院高雄分院檢察署91年度查字第39號、
            臺灣高雄地方法院93年度重訴字第28號案警調人員
            訊問、檢察事務官及檢察官訊問中，均供稱許育嘉
            、趙崇傑有用該五十萬元在菲律賓搜購私運來台之
            槍械（詳如後述），堪認甲○○所匯之五十萬元係
            用以購買槍枝彈藥之款項，惟被告向許育嘉約定購
            買槍枝僅「五小一大」即五支手槍與一支衝鋒槍，
            價格共為八十萬元，由許育嘉走私夾帶進口後在高
            雄交付，雙方敲定先付定金五十萬元，尾款待交槍
            後再付，業據許育嘉供明，已如前述，雖許育嘉曾
            多次供稱被告甲○○除匯款五十萬元外，尚交付現
            金六十萬元以購買槍枝，惟該六十萬元部分，除許
            育嘉片面指陳外，依據卷內資料，趙崇傑、王添源
            及被告丙○○均不知情，復無其他證據可佐，參以
            許育嘉為掩飾其大量走私便宜槍械以詐領檢舉獎金
            之犯行，確有可能誇大購買者之出資額，堪信被告
            甲○○為購買本案槍枝僅匯款五十萬元。再被告甲
            ○○如無購買槍枝之意思，或僅係借款予許育嘉，
            自無遵照許育嘉之指示匯款五十萬元至菲律賓，且
            於許育嘉運輸槍械回台後，亦無專程南下看槍或準
            備交接槍枝之必要，故被告甲○○確曾要求許育嘉
            為其購買槍械，而許育嘉應被告甲○○之要求，亦
            確實在菲律賓搜購槍械，數量雖超出甚多，然確包
            括甲○○所需之五支手槍與一支衝鋒槍，是被告甲
            ○○辯稱伊並無犯罪之故意云云，關於上開「五小
            一大」槍械部分，自無可採。惟被告甲○○購買上
            開「五小一大」槍械之動機，係因許育嘉、趙崇傑
            及調員趙培良事前共謀詐領檢舉獎金，故先於於90
            年5月間，由許育嘉化名『天祥』秘密證人到高雄
            縣調查站由趙培良製作檢舉甲○○走私槍械筆錄後
            ，再由許育嘉找尋曾犯槍砲彈藥刀械管制條例前科
            之甲○○當人頭購槍，甲○○應允後，許育嘉、趙
            崇傑即先後於90年12月31日、91年1月22日及91年1
            月29日到菲律賓購買槍、彈，而甲○○係遲至91年
            1月31日及2月1日，始以張桂杰之名義匯款，顯見
            許育嘉、趙崇傑及調員趙培良等人計畫陷害並購買
            槍、彈在先，甲○○起意購買槍、彈在後，並供設
            計為作為走私進口槍械之人頭，甚為明確。故許育
            嘉、趙崇傑及調員趙培良等，係對本無犯意之甲○
            ○，因彼等之設計教唆，始萌生購買槍、彈之犯意
            ，進而實施購買槍、彈之行為（犯意誘發型），合
            於最高法院所認之「陷害教唆」之範疇。再本案查
            扣如附表所示之各類槍彈經送內政部警政署刑事警
            察局鑑定之結果，均具有殺傷力，確屬槍砲彈藥刀
            械管制條例所列管之各類槍彈，鑑定理由詳如附表
            所載，有刑事警察局91年3月13日刑鑑字第0910044
            211號函一件在卷可佐（詳偵字第2376號卷第43頁
            ）。
        (四)又依據臺灣高等法院台南分院檢察署91年2月22日
            檢勇（91）查65字第1474號函，可知本案用以走私
            運輸槍械之編號TTNU0000000號貨櫃及另二只編號F
            SCU0000000、YMLU0000000號貨櫃，曾經檢察官以
            查緝為由，囑託財政部高雄關稅局於載運上開貨櫃
            之貨輪抵達時，協助監控上開貨櫃動態並於報關行
            報關後免驗或簡易驗放，以利查緝工作之順遂（附
            於本院更一卷三第130頁）。而檢察官之偵查作為
            固得本於偵查犯罪所須裁量採取何種有效方法偵辦
            之，惟裁量權之行使並非完全之放任，行使裁量權
            仍須遵守法律優越原則，亦應避免違背比例原則，
            否則構成裁量濫用，仍應受司法之審查。於民國92
            年7月9日修正之毒品危害防制條例第32條之1及94
            年12月19日配合檢察官或司法警察機關依毒品危害
            防制條例第32條之1所制定海關執行毒品控制下交
            付作業要點中所謂「控制下交付」（controlled
            delivery），是專為偵辦跨國性毒品犯罪而設計的
            法律機制，由我方與外國相關執法機關進行國際合
            作，對於跨國販毒組織在相關國家的活動及毒品走
            私路線，展開長期監控，如果有毒品從某國流出，
            為逮捕首謀與瓦解整個集團，毒品走私的「路途中
            」暫時「不加以偵破」，持續監控到時機成熟時，
            再由運毒目的國做最後收網，或各合作國家同步展
            開行動。本案於偵查時並無法令依據檢察官得命海
            關為貨櫃之放行，且本案亦與跨國性犯罪無涉，而
            客觀上被告甲○○僅單純係向許育嘉購買槍枝，有
            如前述，檢調人員知悉檢舉人許育嘉有自外國以貨
            櫃走私之企圖，已非單純在犯罪集團中擔任傳話之
            角色，非但未加以制止，反而以公權力協助遂行其
            志，猶如偵查機關自任走私或幫助被告甲○○走私
            （縱相信許育嘉所言）成功，再科以被告甲○○走
            私之罪名，此等偵查作為無益於防制犯罪之發生，
            即不具備偵查之目的性。再者，檢察官廖椿堅、調
            查員趙培良對於放行上開貨櫃究竟裝載何種物品入
            境並無法掌握，對於放行貨櫃之事後監控亦顯有不
            當，亦即未能掌握此等偵查作為是否為最小之侵害
            。則廖椿堅、趙培良知悉線民許育嘉走私並放行貨
            櫃之手段已有裁量濫用之違法行為。
        (五)被告甲○○被誘發犯意，僅有購買槍枝「五小一大
            」之犯意，惟許育嘉及趙崇傑卻從菲律賓走私槍械
            多達二十五枝來台而賣予甲○○，就甲○○所購買
            之「五小一大」槍械部分，己屬「陷害教唆」之範
            疇，已如前述，但對其不具有走私、運輸槍枝、子
            彈之犯意及逾越上開槍械數量部分，則屬強加於被
            告甲○○之罪責，自屬違法。另由許育嘉、趙崇傑
            及趙培良、廖椿堅所採取之誘捕偵查手段，從比例
            原則加以審查，就目的性而言，被告甲○○本無走
            私槍械之意，亦無實際採取走私之手段，本無防止
            槍械從外國流入國內危害治序之虞，何須由許育嘉
            、趙崇傑大費周章自菲律賓採購槍枝提供於被告甲
            ○○，況本案係由檢察官廖椿堅、調查員趙培良夥
            同許育嘉、趙崇傑及王添源等共同犯罪，由公權力
            擔當走私再將走私之罪責，強諸於被告甲○○之身
            上，則被告甲○○該當何罪名，並非本於被告甲○
            ○自身之行為，而係繫於公權力之手上，此顯有悖
            於罪責原則。至於被告丙○○此前僅有毒品及偽造
            貨幣等前科紀錄（參照卷附被告前案紀錄表），從
            未涉及槍械，其涉犯本案乃係因許育嘉與趙崇傑等
            人為達詐領檢舉獎金之目的，所設計安排之槍械最
            後持有人，其原本並無走私、販賣或運輸槍械之犯
            意，僅因許育嘉誘以三十萬元酬勞之挑唆，隨同前
            往菲律賓，嗣後並在許育嘉等人之設計安排下遭到
            逮捕，乃屬典型之犯意誘發型之「陷害教唆」無疑
            。故本案整起事件背後隱藏檢調人員與線民勾結，
            以「陷害教唆」之手段，從事詐取破案獎金之目的
            ，其行為自已侵害憲法保障人民內在精神自由權、
            正當程序之基本權，侵害法益情節實屬重大，縱使
            為了追訴並對抗槍械犯罪之公共利益，亦不可平白
            犧牲正當程序、憲法保障人民基本權之基本要求，
            故本院認本件因違法「陷害教唆」所取得之證據，
            應無證據能力。
        (六)至最高法院發回意旨以：甲○○倘純係向許育嘉購
            買槍、彈之人，何須將款項匯往菲律賓，其對於許
            育嘉自菲律賓走私槍、彈進口一事，是否確無犯意
            聯絡？丙○○坦承去菲律賓係要走私物品，而事成
            之後可得三十萬元高額報酬，能否謂其原無犯罪之
            意思，究竟實情如何？攸關被告等二人是否成立犯
            罪，自有究明之必要一節，經查被告甲○○購買上
            開「五小一大」槍械之動機，係因許育嘉、趙崇傑
            及調查員趙培良事前共謀詐領檢舉獎金，故先於於
            90年5月間，由許育嘉化名『天祥』秘密證人到高
            雄縣調查站由趙培良製作檢舉甲○○走私槍械筆錄
            後，再由許育嘉找尋曾犯槍砲彈藥刀械管制條例前
            科之甲○○當人頭購槍，經甲○○應允後，許育嘉
            、趙崇傑即先行到菲律賓購買槍、彈，而甲○○則
            遲至91年1月31日及2月1日，始以張桂杰之名義匯
            款，且據王添源供稱：「我認識甲○○，許育嘉跟
            趙崇傑的走私槍讓警方破獲詐領獎金的計劃，甲○
            ○是被設計出面領槍」云云（詳臺灣高等法院高雄
            分院檢察署91年查字第39號卷第24至39頁），已如
            前述，顯見許育嘉、趙崇傑及調查員趙培良等人計
            畫陷害並購買槍、彈在先，甲○○起意購買槍、彈
            在後，並供設計為作為走私進口槍械之人頭，至丙
            ○○雖被安排前往菲律賓，但因毒癮發作而先行回
            國，並未見到槍、彈，係因許育嘉與趙崇傑等人為
            達詐領檢舉獎金之目的，所設計安排之槍械最後持
            有人，其原本並無走私、販賣或運輸槍械之犯意，
            僅因許育嘉誘以三十萬元酬勞之挑唆，隨同前往菲
            律賓，嗣後並在許育嘉等人之設計安排下遭到逮捕
            ，2人乃屬典型之犯意誘發型之「陷害教唆」，自
            難認其自始即有共同犯罪之意思。並予敘明。
    五、綜上所述，因被告甲○○、丙○○均係遭「陷害教唆」
        而涉案，其因「陷害教唆」所取得之證據，並無證據能
        力。再依前揭許育嘉、趙崇傑、王添源之供述可知，許
        育嘉與被告甲○○積極接觸前，已化名「天祥」者向警
        調機關檢舉甲○○走私槍械販賣案，計劃被警查獲者，
        以被告甲○○為主，丙○○為輔，在菲律賓則由趙崇傑
        安排夾帶槍械之貨櫃進口事宜，91年2月24日槍彈運至
        台灣後，因許育嘉事先已將上情告知承辦本案之檢警調
        人員，故該夾帶槍械之貨櫃通關後即一直在檢警調人員
        監控中。嗣於同年月27日在檢調監控下，許育嘉要求王
        添源駕駛被告丙○○先前以其不知情女友林慧玲之名義
        向租車行租得之ZE—7345號豐田白色廂型車，於下午6
        時許在高雄市○鎮區○○路大樂量販店光華店二樓該量
        販店二樓停車場，將該裝有槍彈之3只旅行袋放在車上
        ，再通知被告丙○○前來，由王添源將該廂型車鑰匙交
        給被告丙○○，王添源並依許育嘉之囑咐轉告丙○○「
        甲○○已到，車上3只旅行袋均裝有槍械，其中放較前
        面的一只旅行袋內裝有被告甲○○購買之「五小一大」
        槍枝即五支手槍與一支衝鋒槍，是要給被告甲○○的，
        其他二袋則載回民權路租住處，許育嘉會再電話聯絡」
        等語，被告丙○○不疑有他表示照辦，王添源即行離去
        。而許育嘉因其檢舉之故，知悉檢調機關將利用是日交
        槍之機會逮捕被告甲○○及丙○○，故於被告甲○○抵
        達該量販店後，即指引被告甲○○前往二樓停車場廂型
        車上接槍，自己則與仍不知情之張桂杰在三商巧福牛肉
        麵店等候。迨被告甲○○登上廂型車後，丙○○即將該
        3只手提袋交予甲○○，甲○○擬檢視槍彈，因覺光線
        不足，指示丙○○將廂型車開往較亮之處時，即遭在現
        場埋伏之檢調人員攔截逮捕。被告甲○○、丙○○既係
        許育嘉為自己走私槍枝自己領取檢舉獎金之被設計人，
        與之自無共同走私、運輸及販賣槍械之犯意聯絡，況乎
        被告甲○○與丙○○於被查獲前互不相識，要無可能發
        生犯意聯絡或行為分擔，公訴意旨所引用許育嘉於本案
        調查員訊問及檢察官偵訊中所證筆錄，及許育嘉於91年
        5月14日之偵訊中供稱：被告丙○○知悉渠等赴菲律賓
        係要為被告甲○○購槍之情事，且在菲律賓蒐購得之槍
        枝，均交由被告丙○○包裝、看管等語，均係為配合其
        向檢警調機關檢舉設計情節所為，自不足採信。至於公
        訴意旨以被告甲○○所辯購買槍枝者係另有「志遠」其
        人，無非係因其有匯款五十萬元（購買槍枝）之事實，
        業經警調單位查獲，無從狡辯，為脫免販賣或運輸槍枝
        之重罪，所為脫卸之詞云云，本屬推測之詞，況被告甲
        ○○購買槍枝本屬非法，並無據實以告或自證無罪之義
        務，故難以其所言不實即反證其犯罪。另公訴人於本院
        前審審理時提出證據指出依據甲○○持用之0000000000
        、0000000000號行動電話及甲○○女友劉晏玲持用之00
        -0000000號電話通訊監察內容顯示，被告甲○○多次提
        及要持假護照赴菲律賓或其友人到大陸之事，並有在電
        話中報明槍枝價格之事，惟檢察官所提出之電話通訊內
        容均屬片斷，且多屬臆測，與本案欠缺直接之關連性，
        復未據檢察官提出監聽內容譯文進一步說明，自難遽行
        科以被告甲○○共犯懲治走私條例第2條第1項私運管制
        物品進口罪、槍砲彈藥刀械管制條例第7條第1項之未經
        許可販賣及運輸步槍、手槍罪、第12條第1項未經許可
        販賣及運輸子彈罪。至被告甲○○最終雖於大樂量販店
        接獲被告丙○○所交付裝有「五小一大」等槍彈之旅行
        袋後，即遭現場監控埋伏之檢調人員逮捕，然該等槍械
        既係在檢調人員之監控下，由不知內情之丙○○所交付
        ，應認該等槍械仍在現場監控之檢調人員之實力支配管
        領下，並未因此移轉予被告甲○○，被告甲○○雖曾暫
        時查看該等槍械，仍無從因此取得該等「五小一大」槍
        械之支配管領力，自不構成非法持有。況乎在大樂量販
        店現場埋伏之檢調人員所以任由被告丙○○將裝有「五
        小一大」槍械之旅行袋交付被告甲○○，無非係基於取
        證之目的，然此於人權保障及公共利益之維護顯無助益
        ，參照刑事訴訟法第159條之4之規定，因此違背法定程
        序所取得被告甲○○「持有」槍械之證據，並無證據能
        力，亦無從憑以科處被告甲○○「持有」槍械罪責。故
        公訴人所提證據之證明力尚未達於使本院確信所起訴被
        告甲○○、丙○○犯罪事實為真實之程度，無從說服本
        院以形成被告有罪之心證，依法自應諭知被告甲○○、
        丙○○為無罪判決之諭知。
    六、原判決未予詳查，遽認被告2人罪證明確，論以被告甲
        ○○未經許可，販賣衝鋒槍、手槍未遂罪，論以被告丙
        ○○未經許可，持有衝鋒槍、自動步槍、單管式霰彈槍
        、手槍罪，均有不當。被告甲○○、丙○○2人上訴否
        認犯罪，為有理由，自應由本院將原判決關於被告甲○
        ○、丙○○部分予以撤銷改判，並依法為無罪之諭知。
肆、據上論斷，應依刑事訴訟法第369條第1項前段、第364條、
    301條第1項，判決如主文。
本案經檢察官江守權到庭執行職務。
中    華    民    國    97    年    8     月    14    日
                  刑事第五庭    審判長法  官  楊明章
                                      法  官  楊子莊
                                      法  官  戴勝利
以上正本證明與原本無異。
檢察官如不服本判決應於收受本判決後十日內向本院提出上訴書
，其未敘述上訴理由者並得於提起上訴後十日內向本院補提理由
書。
                                      書記官  陳淑貞
中    華    民    國    97    年    8     月    14    日
附表：內政部警政署刑事警察局91年3月13日刑鑑字第091004421
      1號函關於本件扣案槍彈鑑定結果所示：
一、槍械二十五枝鑑驗如下：
    1.壹枝，黏貼獲案槍枝管制編號0000000000條碼乙紙：認
      係義大利TANFOGLIO廠COMBAT型口徑9mm制式半自動手槍。
      認具殺傷力。
    2.壹枝，黏貼獲案槍枝管制編號0000000000條碼乙紙：認
      係匈牙利FEG廠口徑9mm制式半自動手槍。認具殺傷力。
    3.壹枝（含彈匣貳個），黏貼獲案槍枝管制編號0000000000
      條碼乙紙：認係匈牙利FEG廠AP型口徑0.380吋制式半自
      動手槍。認具殺傷力。
    4.壹枝，黏貼獲案槍枝管制編號0000000000條碼乙紙：認
      係西班牙LLAMA廠MAX-I型口徑0.45吋制式半自動手槍。
      認具殺傷力。
    5.壹枝，黏貼獲案槍枝管制編號0000000000條碼乙紙：認
      係西班牙LLAMA廠MAX-I型口徑0.45吋制式半自動手槍。
      認具殺傷力。
    6.壹枝，黏貼獲案槍枝管制編號0000000000條碼乙紙：認
      係比利時FN廠BROWING HIGH POWER型口徑9mm制式半自動
      手槍。認具殺傷力。
    7.壹枝（不含彈匣），黏貼獲案槍枝管制編號0000000000條
      碼乙紙：認係義大利BERETTA廠92DS型口徑9mm制式半自
      動手槍。認具殺傷力。
    8.壹枝（含彈匣貳個），黏貼獲案槍枝管制編號0000000000
      條碼乙紙：認係匈牙利FEG廠口徑9mm制式半自動手槍。
      認具殺傷力。
    9.壹枝（含彈匣參個），黏貼獲案槍枝管制編號0000000000
      條碼乙紙：認係美國COLT廠1911型口徑0.45吋制式半自
      動手槍。認具殺傷力。
    10.壹枝，黏貼獲案槍枝管制編號0000000000條碼乙紙：認
      係西班牙LLAMA廠MAX-I型口徑9mm制式半自動手槍。認
      具殺傷力。
    11.壹枝（不含彈匣），黏貼獲案槍枝管制編號0000000000條
      碼乙紙：認係義大利BERETTA廠92DS型口徑9mm制式半自
      動手槍。認具殺傷力。
    12.壹枝（含彈匣參個），黏貼獲案槍枝管制編號0000000000
      條碼乙紙：認係匈牙利FEG廠口徑9mm制式半自動手槍。
      認具殺傷力。
    13.壹枝，黏貼獲案槍枝管制編號0000000000條碼乙紙：認
      係西班牙STAR廠30PK型口徑9mm制式半自動手槍。認具
      殺傷力。
    14.壹枝，黏貼獲案槍枝管制編號0000000000條碼乙紙：認
      係義大利TANFOGLIO廠COMBAT型口徑9mm制式半自動手槍。
      認具殺傷力。
    15.壹枝，黏貼獲案槍枝管制編號0000000000條碼乙紙：認
      係口徑0.22吋制式轉輪手槍。認具殺傷力。
    16.壹枝，黏貼獲案槍枝管制編號0000000000條碼乙紙：認
      係美國SMITH&WESSON廠10-10型口徑0.38吋制式轉輪手槍
      。認具殺傷力。
    17.壹枝，黏貼獲案槍枝管制編號0000000000條碼乙紙：認
      係仿南非ARMSCOR廠202型口徑0.38吋轉輪手槍製造之仿造
      槍。認具殺傷力。
    18.壹枝，黏貼獲案槍枝管制編號0000000000條碼乙紙：認
      係仿南非ARMSCOR廠202型口徑0.38吋轉輪手槍製造之仿造
      槍。認具殺傷力。
    19.壹枝（不含彈匣），黏貼獲案槍枝管制編號0000000000條
      碼乙紙：認係義大利BERETTA廠92F型口徑9mm制式半自
      動手槍。認具殺傷力。
    20.壹枝，黏貼獲案槍枝管制編號0000000000條碼乙紙：認
      係埃及製HELWAN型口徑9mm制式半自動手槍。認具殺傷
      力。
    壹枝（含彈匣貳個），黏貼獲案槍枝管制編號0000000000
      條碼乙紙：認係韓國DAEWOO廠DP51型口徑9mm制式半自
      動手槍。認具殺傷力。
    壹枝（含彈匣貳個），黏貼獲案槍枝管制編號0000000000
      條碼乙紙：認係以色列IMI廠UZI A型口徑9mm制式衝鋒
      槍。認具殺傷力。
    壹枝（不含彈匣），黏貼獲案槍枝管制編號0000000000條
      碼乙紙：認係美國COLT廠M16型口徑5.56mm制式自動步
      槍。認具殺傷力。
    壹枝，黏貼獲案槍枝管制編號0000000000條碼乙紙：認
      係美國COLT廠AR-15 SPI型口徑.0223 吋制式自動步槍。
      認具殺傷力。
    壹枝，黏貼獲案槍枝管制編號0000000000條碼乙紙：認
      係美國MOSSBERG廠590型12GAUGE制式單管霰彈槍。認具
      殺傷力。
二、子彈一千三百八十九顆鑑驗如下：
    1.七百二十三顆（試射四十三顆），認均係口徑9mm制式半
      自動手槍彈，認均具殺傷力。
    2.二百八十八顆（試射九顆），認均係口徑0.45吋制式半自
      動手槍彈，認均具殺傷力。
    3.七十顆（試射三顆），認均係12 GAUGE制式霰彈，認均具
      殺傷力。
    4.四十顆（試射六顆），認均係口徑5.56mm制式步槍彈，認
      均具殺傷力。
    5.一百四十八顆（試射三顆），認均係口徑0.22吋制式子彈
      ，認均具殺傷力。
    6.一百顆（試射九顆），認均係口徑0.38吋制式轉輪槍彈，
      認均具殺傷力。
    7.二十顆（試射三顆），認均係口徑0.380吋制式半自動手
      槍彈，認均具殺傷力。


司法院資訊處製作；財團法人民間司法改革基金會備份。
